臺灣高等法院刑事判決　　　　　　　　　　　　　　九十一年度上易字第九九五號
　　上　訴　人
　　即　被　告　甲○○
右上訴人因竊盜案件，不服臺灣桃園地方法院刑事判決，九十年度易字第二一一五號
，中華民國九十年十一月二十八日第一審判決（起訴案號：臺灣桃園地方法院檢察署
九十年度偵字第一０九九七號）提起上訴，本院判決如左：
        主  文
原判決撤銷。
甲○○竊盜，累犯，處有期徒刑陸月，如易科罰金以佰元折算壹日。
        事  實
一、甲○○曾於民國七十九年間因犯竊盜罪，經臺灣臺東地方法院判處有期徒刑十月
    ，經減刑為有期徒刑五月，緩刑二年確定，已緩刑期滿，又於八十三年間因犯偽
    造有價證券罪，經臺灣臺中地方法院判處有期徒刑三年一月確定，於八十六年十
    一月十六日縮刑期滿，猶不知悔改，其原係金鷹保全股份有限公司（下稱金鷹保
    全公司）派駐於中南紡織股份有限公司（下稱中南紡織公司）之警衛，竟基於意
    圖為自己不法之所有，於八十七年十月六日前不詳日某時，在桃園縣桃園市○○
    ○街一一八號金鷹保全公司未上鎖之辦公室抽屜內，竊取該公司負責人乙○○所
    簽發之面額為四萬元，付款人為新竹區中小企業銀行，支票號碼為ＡＡ0000
    000號，金額為新台幣（下同）四萬元之支票一紙，得手後，於不詳之時間，
    在桃園市○○路九三九號，將上開支票交付予不知情之游文德，做為向游文德調
    現交換之用，再由游文德於同年九月十七日，在桃園市○○路四七二號，轉交不
    知情之陳香吟調現，嗣陳香吟將該支票存入遠東國際商業銀行桃園大興分行，提
    出票據交換而遭退票，並由桃園縣票據交換所函警偵辦，而查悉上情。
二、案經桃園縣票據交換所函請桃園縣警察局桃園分局報請臺灣臺東地方法院檢察署
    呈請臺灣高等法院檢察署令轉臺灣桃園地方法院檢察署檢察官偵查起訴。
        理  由
一、訊據上訴人即被告甲○○矢口否認右揭竊盜事實，原審及本院均辯稱：右開系爭
    支票雖是伊交給游文德調現，然當時交予游文德之支票有二張，除系爭支票外，
    尚有一張亦係金鷹保全公司負責人乙○○所簽發金額為二萬元之支票，該二萬元
    之支票係伊在金鷹保全公司之薪資，此外，與其一起派駐在中南紡織公司擔任警
    衛之金鷹保全公司之員工常其川因欲支付購車頭期款，故事先以電話向乙○○商
    借四萬元之支票（即系爭支票），因之，伊於某日至金鷹保全公司向乙○○拿回
    一張屬伊之薪資之二萬元支票，另亦代常其川拿回其向乙○○借調之四萬元支票
    ，伊拿到該二張支票後，當日下午便持以向游文德調現，由於常其川與游文德不
    熟，所以伊向游文德說二萬元之支票係常其川的支票，四萬元之支票係伊之支票
    ，除此之外，伊與乙○○亦有支票往來，伊不可能偷乙○○之支票，可能係乙○
    ○對伊與常其川跳槽至鐵衛保全公司心生怨懟而對伊誣告云云。經查：被告於九
    十年七月十九日、同年八月廿二日接受檢察官偵訊時皆辯稱系爭四萬元之支票係
    乙○○交給伊的，其中二萬元是伊之薪資，二萬元是伊向乙○○借的云云（偵卷
    (二)第二十頁反面），此業與被告於原審及本院之前開辯詞不符，而前開二次偵查
    庭時間間隔係一月餘，即使本案發生時間已久，其於該段期間內，足可考慮周詳
    ，何以至審理階段始謂「由於前二次開庭（偵查庭）時因為事隔太久，一時無法
    全記起」？況偵查階段離案發日期較近，何以該階段之記憶不全，而至審理階段
    又記憶完全？再者，證人乙○○於警訊、偵查、原審及本院審理時亦堅決否認有
    將本案系爭支票借予常其川或被告，並證稱該支票係伊開好放在公司，本欲將之
    借予公司之另一員工黎阿振的，公司在正常狀況下並無以支票支付員工薪資，僅
    在特殊情況下，例如員工在本月離職，然薪資係下月才付，才會開下個月票期之
    支票支付之，被告曾於八十七年間向伊借六張支票（每張面額為九千二百元）向
    銀行辦理貸款，此外，伊與被告無支票往來等語（偵卷(一)第七頁反面至第八頁、
    偵卷(二)第二十一頁、原審卷第二十三頁反面至第二十四頁）。又查證人游文德於
    警訊時證稱系爭支票係被告在桃園市○○路九三九號向伊調現金時交換的，當時
    證人即被告之同事常其川亦在場，證人常其川則於警訊時證稱被告係拿系爭之四
    萬元支票向游文德調現云云（偵卷(一)第二十一頁反面），至原審審理時證人游文
    德又陳稱被告與常其川均有前來找伊，伊與被告較熟，由被告出面向伊調現，被
    告與常其川各交給伊一張支票，被告交給伊的支票是四萬元的支票，常其川交給
    伊的支票則係二萬元之支票，該支票有兌現等語（原審卷第六十八頁），而證人
    常其川則陳稱伊與被告向游文德調到六萬元現款，然伊僅拿到二萬元，因為二萬
元之支票係伊的，而四萬元之支票則係被告的等語明確（原審卷第六十九頁），
    由此可見，被告聲請傳訊之證人游文德、常其川之證詞亦與被告前開辯詞不符。
    證人常其川雖又證稱前開四萬元、二萬元之支票均係伊與被告一起向乙○○借的
    ，渠二人係用該二支票預支薪資云云，然該項說法已遭乙○○否認，且被告與常
    其川職位相同，何以同樣預支薪資，被告得以預支四萬元，而證人常其川則僅得
    預支二萬元？況該二支票若確係被告、常其川向乙○○所借，何以乙○○讓常其
    川所借之支票兌現，獨報失被告所借支票？可見證人常其川所謂借票云云，未足
    採信。綜上，被告辯詞無非臨訟卸責之詞，不足採信，此外，復有系爭支票、退
    票理由單、掛失止付票據提示人資料查報表、遺失票據申請書各一紙在卷可稽，
    本件事證明確，被告犯行足堪認定。本件事證既明，且證人常其川於原審已到庭
    作證，而其證詞並不為原審所採，被告再為聲請證人常其川到庭作證，核無必要
    ，併與敘明。
二、核被告所為，係犯刑法第三百二十條第一項之竊盜罪。被告曾於七十九年間因犯
    竊盜罪，經臺灣臺東地方法院判處有期徒刑十月，經減刑為有期徒刑五月，緩刑
    二年確定，已緩刑期滿，又於八十三年間因犯偽造有價證券罪，經臺灣臺中地方
    法院判處有期徒刑三年一月確定，於八十六年十一月十六日縮刑期滿，此有臺灣
    高等法院檢察署刑案紀錄簡覆表一紙可憑，其於五年內再犯本件有期徒刑以上之
    罪，為累犯，應依刑法第四十七條之規定加重其刑。又被告行為後刑法第四十一
    條及刑法施行法第三條之一，業經立法院於九十年一月四日修正，並經總統於九
    十年一月十日公布，同年一月十二日生效，將短期自由刑得易科罰金適用範圍之
    法定最重本刑上限由有期徒刑三年以下提高至五年以下，是就諭知易科罰金之規
    定，比較新舊法結果，以裁判時法較有利，自應依刑法第二條第一項前段之規定
    ，適用修正後刑法第四十一條第一項規定諭知易科罰金之折算標準，併予敘明。
三、原審予以論罪科刑，固非無見。惟查：證人葉慶方於偵查中證稱：「（當時四萬
    元的支票放於何處？）放在桃市○○○街一一八號辦公處所，抽屜應沒有鎖．．
    ．」（偵卷(二)第二十一頁），足見被告係於桃園縣桃園市○○○街一一八號金鷹
    保全公司辦公室未上鎖之抽屜內，竊取該公司負責人乙○○所簽發之四萬元之支
    票，原判決於事實欄未詳予記載，至犯罪態樣未徵明確，顯有疏漏。又被害人既
    在八十七年十月六月發現被竊，則其失竊時間應在發現之前，原判認失竊時間與
    發現時間係同時日，亦有未合。被告上訴否認犯罪並指摘原判決不當，雖無理由
    ，惟原判決既有可議之處，仍應由本院予以撤銷改判。爰審酌被告竊取財物之價
    值、犯後猶飾詞卸責、犯罪手段等一切情狀，量處如主文第二項所示之刑，並諭
    知易科罰金之折算標準，以示懲儆。
據上論斷，應依刑事訴訟法第三百六十九條第一項前段、第三百六十四條、第二百九
十九條第一項前段，刑法第二條第一項前段、第三百二十條第一項、第四十七條、（
修正後）第四十一條第一項前段，罰金罰鍰提高標準條例第一條前段第二條，判決如
主文。
本案經檢察官呂光華到庭執行職務。
中      華      民      國    九十一    年      五      月    二十九    日
                              臺灣高等法院刑事第十九庭
                                  審判長法  官  許  國  宏
                                        法  官  林  勤  純
                                        法  官  洪  光  燦
右正本證明與原本無異。
不得上訴。
                                        書記官  陳  玉  嬋
中      華      民      國    九十一    年      五      月    二十九    日
附錄：本案論罪科刑法條全文
刑法第三百二十條第一項
意圖為自己或第三人不法之所有，而竊取他人之動產者，為竊盜罪，處五年以下有期
徒刑、拘役或五百元以下罰金。
